【裁判字號】    88,訴,3779
【裁判日期】    890114
【裁判案由】    清償借款
【裁判全文】
臺灣臺中地方法院民事判決  八十八年度訴字第三七七九號
    原      告  彰化商業銀行股份有限公司
    法定代理人  丁○○
    訴訟代理人  甲○○
    送達代收人  乙○○
    被      告  丙○○
右當事人間請求清償借款事件，本院判決如左：
    主      文
被告應給付原告新台幣參佰貳拾參萬肆仟肆佰壹拾貳元，及其中新台幣參佰壹拾玖萬
肆仟捌佰柒拾參元自民國八十八年一月一日起至清償日止，新台幣參萬玖仟伍佰參拾
玖元自民國八十七年十二月一日起至清償日止，均按年息百分之九．二五計算之利息
，另自民國八十七年十一月二十六日起至清償日止按上開利率之百分之十給付違約金
。
訴訟費用由被告負擔。
    事      實
甲、原告方面：
  一、聲明：如主文所示。
  二、陳述：
    (一)被告於民國八十七年七月廿九日與聲請人銀行證券經紀商訂立「委託買賣證券
      受託契約」及「融資融券契約書」，約定由聲請人融資予債務人買進股票或融
      券賣出股票，並約定雙方    間基於有價證券買賣融資融券所生權利義務，悉
      依證券交易法令、台灣證券交易所股份有限公司證券商辦理有價證券買賣融資
      融券業務操作辦法（以下簡稱「操作辦法」）等相關章則、    公告、函示之
      規定辦理。
    (二)被告於八十七年十月廿三日委託原告證券經紀商買進順大裕股票一００、００
      ０股，每股單價六十四元，成交金額連同手續費共六、四０九、一二０元，除
      原告予以融資三、八四  ０、０００元外，被告須自負擔二、五六九、一二０
      元，被告於交割當天（十月廿七日）即自上海商銀中港分行電匯二、五七０、
      ０００元至被告在原告銀行台中分行帳號0000-00-00000-0-00帳戶內做為交割
      股款。另被告復於同年十一月十三日委託原告證券經紀商買進中企股票一００
      、０００股，每股單價三三．四０元，成交金額連同手續費共三、三四四、七
      五九元，除原告予以融資二、００四、０００元外，被告須自行負擔一、三四
      ０、七五九元，被告亦於交割當天（十一月十七日）自上海商銀中港分行電匯
      一、三四一、０００元至被告在原告銀行台中分行同前述帳戶內做為交割股款
      ，則被告已承認該委託買入順大裕、中企股票，應不容置疑，否則何須電匯款
      項交割股款。
    (三)被告融資買進順大裕、中企股票後於八十七年十一月廿四、廿五、廿六日分別
      發生委買順大裕股票不履行交割義務情事。依操作辦法第四十一條規定，被告
      應自事實發生後第二營業（即十一月廿六日）起負給付遲延責任。
    (四)被告原積欠原告融資款分別為委買順大裕股票三、八四０、０００元，委買中
      企股票二、００四、０００元，共五、八四四、０００元，原告依法處分其擔
      保品（即順大裕股票一００、０００股、中企股票一００、０００股），經委
      託世華銀行於八十七年十一月廿七日賣出（十二月一日交割）中企股票，每股
      十九．八元；八十八年一月廿一日賣出（一月廿五日交割）順大裕股票五０、
      ０００股，每股六元，另五０、０００股於八十八年一月廿八日賣出（一月卅
      日交割）每股八．二五元，扣除手續費、交易稅、匯費，沖還部分利息後共沖
      還本金二、六０九、五八八元，被告迄今仍積欠本金三、二三四、四一二元。
    (五)另依操作辦法第六條規定，證券商辦理有價證券買賣融資融券，應向委託人收
      取之融資利息，其利率由證券商自行訂定並報經主管機關備查。原告銀行自訂
      並報經主管機關備查之融資利率為年息百分之九．二五。原告求償利息部分，
      委買順大裕股票融資利息已收回至八十七年十二月三十一日止，故起息日自八
      十八年一月一日起算。委買中企股票融資利息已收回至八十七年十一月卅日止
      ，故起息日自八十七年十二月一日起算。
    (六)綜上所述，被告等積欠原告之融資債務已極明確，請求判決如訴之聲明。
  三、證據：提出委託買賣證券受託契約影本一件、融資融券契約書影本一件、融資
      歷史核對表影本一件、八十七年十一月廿六日彰化銀行向台灣證券交易所函報
      違約案公文節本一件、八十七年十一月廿七日彰化銀行向台灣證券交易所函報
      違約案公文節本一件、八十七年十一月三十日彰化銀行向台灣證券交易所函報
      違約案公文節本一件、台灣證券交易所股份有限公司證券商辦理有價證券買賣
      融資融券業務操作辦法第四十一條影本一件、彰化銀行催收款項帳影本一件、
      八七、十、廿三合併買賣報告書及交割憑單報表影本一件及八七、十、七匯入
      匯款明細簿影本一件、八七、一一、一三合併買賣報告書及交割憑單報表影本
      一件及八七‧一一‧一七匯入匯款明細簿影本一件、世華銀行八十七年十一月
      廿七日免交割帳戶交易合併報告書影本一件、世華銀行八十八年一月廿一日、
      廿八日免交割帳戶交易合併報告書影本各一件、處分丙○○擔保品充還融資款
      計算書、操作辦法第六條影本一件、彰化銀行八、二、二十六彰託字第一０八
      九號函影本一件等為證。
乙：被告方面：未於言詞辯論期日到場，亦未提出書狀作何聲明或陳述。
    理      由
一、本件被告未於言詞辯論期日到場，核無民事訴訟法第三百八十六條各款所列情形
    ，依原告之聲請，由其一造辯論而為判決。
二、原告主張之事實，已據其提出與所述相符之委託買賣證券受託契約影本一件、融
    資融券契約書影本一件、融資歷史核對表影本一件、八十七年十一月廿六日彰化
    銀行向台灣證券交易所函報違約案公文節本一件、八十七年十一月廿七日彰化銀
    行向台灣證券交易所函報違約案公文節本一件、八十七年十一月三十日彰化銀行
    向台灣證券交易所函報違約案公文節本一件、台灣證券交易所股份有限公司證券
    商辦理有價證券買賣融資融券業務操作辦法第四十一條影本一件、彰化銀行催收
    款項帳影本一件、八七、十、廿三合併買賣報告書及交割憑單報表影本一件及八
    七、十、七匯入匯款明細簿影本一件、八七、一一、一三合併買賣報告書及交割
    憑單報表影本一件及八七‧一一‧一七匯入匯款明細簿影本一件、世華銀行八十
    七年十一月廿七日免交割帳戶交易合併報告書影本一件、世華銀行八十八年一月
    廿一日、廿八日免交割帳戶交易合併報告書影本各一件、處分丙○○擔保品充還
    融資款計算書、操作辦法第六條影本一件、彰化銀行八、二、二十六彰託字第一
    ０八九號函影本一件等為證。被告則未提出書狀答辯以供斟酌，應認原告之主張
    為可採信。
三、原告委託買賣證券受託契約及融資融券證契約請求被告應給付原告參佰貳拾參萬
    肆仟肆佰壹拾貳元正，及其中參佰壹拾玖萬肆仟捌佰柒拾參元自八十八年一月一
    日起至清償日止，另參萬玖仟伍佰參拾玖元自八十七年十二月一日起至清償日止
    ，均按年息百分之九．二五計算之利息，另自八十七年十一月二十六日起至清償
    日止按上開利率之百分之十給付違約金，為有理由，應予准許。
四、據上論結，本件原告之訴為有理由，依民事訴訟法第三百八十五條第一項前段、
    第七十八條，判決如主文。
中      華      民      國    八十九    年      一      月     十四     日
                                        臺灣臺中地方法院民事第一庭
~B法      官  林三元
右為正本係照原本作成
如不服本判決，應於判決送達後二十日內，向本院提出上訴狀。
中      華      民      國    八十九    年      一      月     十七     日
~B法院書記官


司法院資訊處製作；財團法人民間司法改革基金會備份。
